【裁判字號】    99,訴,1265
【裁判日期】    991213
【裁判案由】    毒品危害防制條例
【裁判全文】
臺灣板橋地方法院刑事判決              99年度訴字第1265號
公  訴  人  臺灣板橋地方法院檢察署檢察官
被      告  簡裕軒
上列被告因違反毒品危害防制條例案件，經檢察官提起公訴（99
年度毒偵字第2505號），本院判決如下：
    主  文
簡裕軒施用第一級毒品，累犯，處有期徒刑壹年肆月。
    事  實
一、簡裕軒前於(1)民國91年間因施用毒品案件，經本院以91年度
    毒聲字第3700號裁定送觀察、勒戒，因認無繼續施用毒品傾
    向，再由臺灣板橋地方法院檢察署檢察官於91年11月25日以
    91年度毒偵字第3911號為不起訴處分確定，並於91年11月25
    日釋放出所；(2)又於93年間再犯施用第一、二級毒品案件，
    經本院以93年度訴字第1175號各判處有期徒刑8 月、5 月，
    應執行有期徒刑1 年確定；(3)復於同年間因施用第一級毒品
    案件，經本院以94年度訴字第406 號判處有期徒刑10月確定
    ；(4)另於93年間因違反槍砲彈藥刀械管制條例案件，經本院
    以94年度訴字第20號判處有期徒刑1 年1 月，併科罰金新臺
    幣2 萬元確定，其處有期徒刑部分與上開(3)案經本院以94年
    度聲字第2436號裁定應執行有期徒刑1 年9 月確定，與上開
    (2)案接續執行，嗣於96年2 月14日假釋出監，並付保護管束
    ，迨於96年12月20日保護管束期滿，假釋未經撤銷以執行完
    畢論。詎其仍不知悔改，竟於上開觀察勒戒執行完畢釋放後
    5 年內再犯施用第一、二級毒品罪經法院論罪科刑後，基於
    施用第一級毒品海洛因之犯意，於98年12月14日在其位於臺
    北縣土城市○○路76巷12號3 樓之住處，將海洛因摻水混合
    於針筒內，以注射之方式施用第一級毒品海洛因1 次。嗣簡
    裕軒因另涉詐欺案件為警調查時認其有施用毒品之嫌疑，徵
    其同意後採尿送驗，檢驗結果呈海洛因代謝物嗎啡陽性反應
    ，查悉上情。
二、案經臺北市政府警察局文山第一分局報告臺灣臺北地方法院
    檢察署檢察官呈請臺灣高等法院檢察署檢察長核轉臺灣板橋
    地方法院檢察署檢察官偵查起訴。
    理  由
壹、證據能力之認定
一、被告簡裕軒於98年12月15日警詢中之自白，固據被告於本院
    審理時爭執係經警員利誘得以換取其女友返家照顧其患有腦
    疾之幼子，其於警詢時所陳述之內容與事實不符云云，惟查
    ，依證人即製作筆錄之警員陳建誠於本院審理時證稱：伊任
    職於臺北市政府警察局第一分局偵查隊，原係配合刑事局偵
    九隊三組偵辦詐欺案件，因為當初有對被告實施通訊監察，
    所以伊等有聽到被告有施用毒品的線索，所以才會徵得被告
    同意後對被告採尿送驗，當時被告有提到，他的小孩好像是
    腦性麻痺，被告的女友有到警局，在徵詢檢察官後經裁示他
    的女友不予解送，而被告是在檢察官裁示前即已坦承施用毒
    品犯行，被告在受詢問的過程中態度良好等語明確（見本院
    卷第105 頁至第105 頁背面），況參諸被告於警詢中表示均
    係出於其自由意識下所為陳述，警方並無以強暴、脅迫、詐
    欺、利誘、疲勞詢問等不正當方法詢問筆錄等語（見臺灣臺
    北地方法院檢察署99年度毒偵字第720 號卷第3 頁背面），
    是被告空言所辯，尚非可採，本院認其於警詢中之供述，應
    認為有證據能力，合先敘明。
二、按被告以外之人（含證人、鑑定人、告訴人、被害人、共同
    被告等）於審判外之陳述雖不符刑事訴訟法第159 條之1至
    之4 等4 條之規定，而經當事人於審判程序同意作為證據，
    法院審酌該言詞陳述或書面陳述作成時之情況，認為適當者
    ，得為證據。而未於言詞辯論終結前聲明異議者，視為有前
    項之同意，刑事訴訟法第159 條之5 第1 項、第2 項分別定
    有明文。其立法意旨在於傳聞證據未經當事人之反對詰問予
    以核實，原則上先予排除，惟若當事人已放棄反對詰問權，
    於審判程序中表明同意該等傳聞證據可作為證據；或基於尊
    重當事人對傳聞證據之處分權，及證據資料愈豐富，愈有助
    於真實發見之理念，且強化言詞辯論主義，使訴訟程序得以
    順暢進行，上開傳聞證據亦均具有證據能力。本案被告簡裕
    軒及檢察官於言詞辯論終結前，均未就卷附臺北市政府警局
    偵辦毒品案件尿液檢體委驗單主張有刑事訴訟法第159 條第
    1 項不得為證據之情形，本院復審酌該證據作成時並無違法
    及證明力明顯過低之瑕疵等情況，認為適當，並與本案犯罪
    事實具有關連性，是本案所認定犯罪事實所採用之上開證據
    有證據能力。
貳、實體方面
一、訊據被告簡裕軒固坦承其在警局驗尿時，其有親自排放尿液
    ，惟矢口否認有何施用第一級毒品之犯行，並辯稱：伊沒有
    施用海洛因，伊曾去過大陸，回來後伊有喝及注射可待因，
    伊因詐欺案件為警查獲，但現場並沒有查獲針筒，伊當時只
    有排放少許的尿液，不知機器是否會準確，況且伊如果還要
    施用海洛因，就不會自己去縣立醫院服用美沙冬戒癮云云。
    經查：
  (一)依證人即臺北市政府警察局文山第一分局偵查隊警員陳建誠
    於本院審理時具結證稱：當天伊等是配合刑事局偵九隊三組
    偵辦詐欺案件，有持搜索票到被告位於土城市的住處，查到
    被告後，帶到刑事警察局的辦公室製作筆錄，因為當初有實
    施通訊監察，伊等有聽到被告有施用毒品的線索，所以懷疑
    他有施用毒品，所以才會對被告採尿送驗，當初被告有同意
    採尿，在製作筆錄時，被告有供承施用毒品，伊有詢問得很
    詳細，也有依法詢問，在採尿時是讓被告親自排放尿液封緘
    ，採驗單及筆錄都讓被告確認後蓋手印，以避免他事後有所
    質疑，當時伊有告知被告依據監聽結果懷疑他有施用毒品，
    但還是要以尿液檢驗結果為準等語明確（見本院卷第36至37
    頁），並有臺北市政府警察局偵辦毒品案件尿液檢體委驗單
    1 紙在卷可稽。而衡諸證人陳建誠係依法執行採證之員警，
    並到庭具結擔保其證述之可信性及憑信性，而其與被告素不
    相識又無仇怨，亦據其證述明確在卷，其應無虛詞構陷被告
    而自陷偽證罪責之理，是證人陳建誠前開證述，堪以採信，
    從而，所送驗之尿液檢體（代號027257），確係由被告所排
    放並經當場封緘等情，應堪認定。
  (二)而被告上開經採集之尿液檢體（代號027257），經送臺灣尖
    端先進生技醫藥股份有限公司以酵素免疫分析法及氣相層析
    質譜儀法檢驗，結果均呈嗎啡（即海洛因代謝物）陽性反應
    ，且嗎啡之濃度達10240ng/ml之事實，亦有臺灣尖端先進生
    技醫藥股份有限公司99年1 月4 日濫用藥物檢驗報告1 紙在
    卷可憑。再現今實務上辦理毒品案件，常用檢驗尿液中是否
    含有毒品反應之方法有免疫學分析法和層析法兩類。尿液初
    步檢驗係採用免疫學分析法，由於該分析法對結構類似之成
    分，亦可能產生反應，故初步檢驗呈陽性反應者，需採用另
    一種不同分析原理之檢驗方法進行確認。經行政院衛生署認
    可之檢驗機構係採用氣相層析質譜儀分析法（GC /MS）；以
    氣相層析質譜儀分析法進行確認者，均不致產生偽陽性反應
    。又查施用海洛因後，其於尿液中排出之最長時限，受施用
    劑量、施用方式、個人體質及其代謝情況等因素影響，因個
    案而異，施用海洛因一般可檢出之最長時間為海洛因服用後
    2 至4 天，此觀諸行政院衛生署管制藥品管理局92年6 月20
    日管檢字第0920004713號函、91年10月3 日管檢字第110436
    號函文意旨自明，而本案被告所採集之尿液，經依酵素免疫
    分析法初步篩檢，再依氣相層析質譜儀分析法確認，呈施用
    海洛因後之嗎啡陽性反應，已如上述，並有上開檢驗報告1
    紙可憑；上述鑑驗結果，係檢驗機關以精密儀器科學檢驗方
    法所得之結論，自可憑信。復參諸在非法濫用之海洛因毒品
    製造過程中常含有少量雜質乙醯可待因，乙醯可待因經人體
    代謝，在尿液中會產生可待因，因此非法施用海洛因毒品者
    ，在尿液中可檢出較大量之嗎啡成分及較少量可待因成分，
    另可待因服用後經人體代謝，在尿液中會產生游離態可待因
    、游離態嗎啡、結合態可待因及結合態嗎啡，因可待因代謝
    速率較嗎啡快，因此在治療過程中，尿液中可待因含量遠大
    於嗎啡含量，美國國家濫用藥物研究所（National Insti-
    tute of Drug of Abuse, NIDA ）基於上理論提出：「尿液
    中總可待因（游離態+ 結合態）含量大於300ng/ml，且嗎啡
    與可待因含量比例小於2 比1 時，判定為使用可待因」，此
    有法務部法醫研究所93年10月13日法醫毒字第0930003574號
    函文釋明在案，是以被告前開尿液檢驗結果所示，顯與以服
    用含可待因藥物治療過程中所顯現之現象迥異，足認被告於
    本院準備程序中所辯：該鑑驗結果呈現陽性反應，係因伊先
    前服用可待因藥物所致云云，顯不足採。從而，被告於警詢
    中所自白：伊係在98年12月14日在住處廁所內，將海洛因置
    入針筒摻水混合後，以注針之方式施用海洛因等語（見同上
    北檢卷第3 頁背面），核與上開鑑驗結果即被告於採尿前4
    日即96小時內，確有施用海洛因之情相符。本案罪證明確，
    被告於上揭時、地施用第一級毒品犯行堪以認定。
  (三)再按毒品危害防制條例於92年7 月9 日修正公布，其中第20
    條、第23條將施用毒品之刑事處遇程序，區分為「初犯」、
    「5 年內再犯」、「5 年後再犯」，而依立法理由觀之，僅
    限於「初犯」、「5 年後再犯」，始應先經觀察、勒戒或強
    制戒治程序，倘被告於5 年內已再犯，經依法追訴處罰，縱
    其第三次（或第三次以上）再度施用毒品之時間，在初犯經
    觀察、勒戒或強制戒治執行完畢釋放5 年以後，已不合於「
    5 年後再犯」之規定，且因已於「5 年內再犯」，顯見其再
    犯率甚高，原實施觀察、勒戒或強制戒治，已無法收其實效
    ，即應依該條例第10條規定處罰，最高法院95年5 月9 日95
    年度第七次及97年9 月9 日97年度第五次刑事庭會議決議可
    資參照。經查，被告前於91年間因施用毒品案件，經本院以
    91年度毒聲字第3700號裁定送觀察、勒戒，因認無繼續施用
    毒品傾向，再由臺灣板橋地方法院檢察署檢察官於91年11月
    25日以91年度毒偵字第3911號為不起訴處分確定，並於91年
    11月25日釋放出所；又於93年間再犯施用第一、二級毒品案
    件，經本院以93年度訴字第1175號各判處有期徒刑8 月、5
    月，應執行有期徒刑1 年確定；復於同年間因施用第一級毒
    品案件，經本院以94年度訴字第406 號判處有期徒刑10月確
    定，此有臺灣板橋地方法院檢察署刑案資料查註紀錄表、全
    國施用毒品案件紀錄表及臺灣高等法院被告前案紀錄表各1
    份在卷可參。是被告於觀察、勒戒執行完畢釋放後，5 年內
    已再犯施用毒品案件，經法院判處罪刑確定，則其再犯本件
    施用毒品案件，即非屬該條例第20條第3 項所稱「5 年後再
    犯」之情形，檢察官自應依法追訴，併予敘明。
二、查海洛因屬毒品危害防制條例第2 條第2 項第1 款所稱之第
    一級毒品，不得持有、施用，被告竟持以施用，核其所為，
    係犯同條例第10條第1 項之施用第一級毒品罪。其為本件施
    而持有海洛因之低度行為，應為施用之高度行為所吸收，不
    另論罪。又查被告前有如事實欄所示之科刑及執行情形，有
    臺灣高等法院被告前案紀錄表1 份附卷足憑，其於刑之執行
    完畢後5 年內，故意再犯本件有期徒刑之罪，為累犯，應依
    刑法第47條第1 項規定加重其刑。爰審酌被告素行非佳，此
    有卷附之臺灣高等法院被告前案紀錄表1 份可參，且被告經
    觀察勒戒後，仍未能戒絕，顯見其無悔改之意，而犯後飾詞
    否認犯行，態度不佳，並兼衡其犯罪手段、所生危害等一切
    情狀，量處如主文所示之刑。
據上論斷，應依刑事訴訟法第299 條第1 項前段，毒品危害防制
條例第10條第1 項，刑法第11條前段、第47條第1 項，判決如主
文。
本案經檢察官王筱寧到庭執行職務。
中    華    民    國    99    年    12    月    13    日
                  刑事第十庭  審判長法  官  張江澤
                                    法  官  楊明佳
                                    法  官  陳海寧
以上正本證明與原本無異。
如不服本判決，應於判決送達後10日內敘明上訴理由，向本院提
出上訴狀 (應附繕本) ，上訴於臺灣高等法院。其未敘述上訴理
由者，應於上訴期間屆滿後20日內向本院補提理由書「切勿逕送
上級法院」。
                                    書記官  馮得弟
中    華    民    國    99    年    12    月    17    日
附錄本案論罪科刑法條全文：
毒品危害防制條例第10條
施用第一級毒品者，處 6 月以上 5 年以下有期徒刑。
施用第二級毒品者，處 3 年以下有期徒刑。

司法院資訊處製作；財團法人民間司法改革基金會備份。
